【裁判字號】    89,訴,707
【裁判日期】    890907
【裁判案由】    偽造文書
【裁判全文】
臺灣臺南地方法院刑事判決                          八十九年度訴字第七七號
    公  訴  人  台灣台南地方法院檢察署檢察官
    被      告  甲○○
右列被告因偽造文書案件，經檢察官提起公訴（八十九年度營偵字第五四二號），本
院判決如左：
    主  文
甲○○無罪。
    理  由
一、公訴意旨略以：甲○○，係台南縣學甲鎮宅港里里長，明知其里民李陳錦蘭係智
    障領有殘障手冊之人，並無從事沿岸捕魚工作，竟於民國八十八年十一月十七日
    出具李陳錦蘭目前確實從事沿岸捕魚工作之不實證明書，使台南縣區漁會不知情
    之承辦員陷於錯誤，因而准許李陳錦蘭入會，足以生損害於台南縣區漁會對申請
    入會會員管理之正確性。因認被告甲○○涉犯刑法第二百十三條之公務員登載不
    實罪嫌云云。
二、按犯罪事實應依證據認定之，無證據不得推定其犯罪事實；又不能證明被告犯罪
    者，即應諭知無罪之判決，刑事訴訟法第一百五十四條、第三百零一條第一項分
    別定有明文。
三、本件公訴人認被告甲○○涉有刑法第二百十三條之罪嫌，無非以上揭事實，業據
    告發人指證明確，且有南縣區漁會函所附之勞工保險加保申報表、會員入會申請
    書及被告所出具之里長證明書各乙紙在卷可佐，並有殘障手冊影本乙件存卷可證
    等資為依據。訊據被告固坦承有出具證明書乙節之事實，惟堅決否認有右揭犯行
    ，辯稱：伊會幫李陳錦蘭辦漁保是因她有在捕魚，而且沒有任何保險，所以才出
    具證明讓他去辦漁保等語。
四、經查，李陳錦蘭固領有中度智殘之殘障手冊無誤，但李陳錦蘭到庭作證時，對本
    院詢問之問題均能應答，足見其尚非無法自行辨別事理之人。又其結證稱「家裡
    以捕魚維生。都是我先生在捕魚，也有帶我去，每次都會帶我去，我先生是用漁
    網捕魚，沒有其他人一起去，沒有坐船出去只有在岸上捕魚，已抓很久。」等語
    。再經本院函請台南縣警察局學甲分局派員查訪李陳錦蘭家中情況，依查訪結果
    ，李陳錦蘭之夫確以手撒網從事岸上捕魚工作，且李陳錦蘭均隨其夫外出捕魚，
    有台南縣學甲分局八十九年七月三日學警刑字第七二七八號函所附查訪報告及照
    片十四幀可參，足徵李陳錦蘭家中確是從事捕魚維生無訛。再按台灣省基層漁會
    會員資格審查及認定要點第三條(一)甲類會員規定，沿岸漁民：實際從事沿岸漁業
    勞動持有漁用舢舨、漁筏之隊員證，或漁民小組組長、村里長出具之證明文件者
    。因此，是否沿岸漁民由村里長出具證明認定即可。而所謂「從事沿岸漁業勞動
    」自不以能完全獨力完成捕魚工作者為限，只要實際有參與捕魚活動之人應即屬
    之。如上所述，證人李陳錦蘭既均與其夫一同前往從事沿岸捕魚工作，縱其因中
    度智障可能無法獨力進行捕魚工作，亦不得排除其是沿岸漁民之事實。職是，被
    告出具證明書證明李陳錦蘭乃從事沿岸捕魚工作，核與事實相符，並無虛偽不實
    之處，被告所辯洵堪採信，當無偽造文書之犯行，同時被告所為亦與公訴意旨所
    指公務員登載不實罪之要件不符，自難以該罪相繩。
五、綜上所述，本件依調查所得證據尚不足以證明被告確有公務員登載不實罪之犯行
    。此外，復查無其他積極證據足資證明被告有右述犯行，揆諸首開說明，犯罪尚
    屬不能證明，應為無罪之諭知。
六、據上論斷，應依刑事訴訟法第三百零一條第一項，判決如主文。
本件經檢察官王百玄到庭執行職務。
中    華    民    國      八十九    年      九      月        七        日
                              臺灣臺南地方法院刑事第一庭
                                  法  官  彭  喜  有
右正本證明與原本無異
如不服本判決，應於送達後十日內，向本院提出上訴狀。
                                  書記官  楊  育  民
中    華    民    國      八十九    年      九      月        七    日


司法院資訊處製作；財團法人民間司法改革基金會備份。
